臺灣高等法院臺南分院刑事判決　　　　 96年度上易字第457號
上　訴　人
即　被　告　甲○○
上列上訴人因竊盜案件，不服臺灣臺南地方法院九十六年度易字
第四八二號中華民國九十六年六月十三日第一審判決（起訴案號
：臺灣臺南地方法院檢察署九十六年度偵字第四四六四號），提
起上訴，本院判決如下：
    主  文
原判決撤銷。
甲○○攜帶兇器竊盜，未遂，處有期徒刑捌月，減為有期徒刑肆
月。如易科罰金以新台幣壹仟元折算壹日。
    事  實
一、甲○○前因違反毒品危害防制條例、竊盜及公共危險等案件
    ，先後經法院判處有期徒刑七月、四月、六月及三月確定後
    ，經本院於民國九十五年六月二十七日以九十五年度聲字第
    九五五五號裁定應執行有期徒刑一年五月確定，於九十五年
    十二月五日因縮短刑期假釋出監，九十六年六月三日假釋期
    間始行屆滿。竟不知悔改，復意圖為自己不法所有，於九十
    六年三月三日凌晨一時五十分許，攜帶客觀上可為兇器使用
    之Ｔ字型扳手三支，至臺南市○○路○段一七三號前，欲竊
    取乙○○所有之車牌號碼Ｌ八Ｇ－○六一號重型機車，並持
    上開Ｔ字型扳手破壞該機車之龍頭鎖發動引擎，復持Ｔ字型
    扳手敲打上開機車後輪之大鎖時，為在臺南市○○路○段一
    八○號「皇龍視聽歌唱ＫＴＶ」前排班之計程車司機郭豐吉
    發現，隨即請上開ＫＴＶ之服務生吳家全及另一名綽號「阿
    翰」之服務生上前查看，甲○○見事機敗露，即將上開Ｔ字
    型扳手一支丟棄在現場，並往臺南市○○路與民族路口方向
    逃逸而未遂，嗣於上開路口遭郭豐吉、吳家全及「阿翰」合
    力制伏後，報警查獲，並在上開機車停放地點扣得Ｔ字型扳
    手一支，復於甲○○身上扣得Ｔ字型扳手二支。
二、案經臺南市警察局第二分局報請臺灣臺南地方法院檢察署檢
    察官偵查起訴。
    理  由
壹、證據能力之認定：
一、證人即被害人乙○○及證人吳家全、郭豐吉於警詢時之陳述
    ，被告於原審既不同意作為證據，依刑事訴訟法第一百五十
    九條第一項、第一百五十九條之五第一項之規定，原則上即
    不得作為本案裁判基礎之證據資料。檢察官又未證明上開證
    人先前於警詢中之言詞陳訴具有較可信之特別情況，且為證
    明犯罪事實存否所必要，則證人乙○○、吳家全、郭豐吉之
    前開證述，均不符合刑事訴訟法第一百五十九條之二例外得
    作為證據之要件規定，自無證據能力。
二、按刑事訴訟法第一百五十九條之一第二項雖規定，被告以外
    之人於偵查中向檢察官所為之陳述，除顯有不可信之情況者
    外，得為證據。惟該被告以外之人（含共同被告、共犯、被
    害人、證人等），於偵查中向檢察官所為之陳述，性質上仍
    屬傳聞證據（即審判外之陳述），然因檢察官依法有訊問被
    告、證人及鑑定人之權，證人、鑑定人且須具結，而檢察官
    向被告以外之人所取得之陳述，原則上均能遵守法律規定，
    不致違法取供，其可信性極高，為兼顧理論與實務，因而規
    定除顯有不可信之情況者外，得為證據（參考刑事訴訟法第
    一百五十九條之一立法理由）。故被告以外之人於偵查中向
    檢察官所為之陳述，既已依法具結，即有證據能力。經查，
　　證人吳家全、郭豐吉於偵查中向檢察官所為之陳述，均係就
　  待證事實有重要關係之親身知覺、體驗事實所為之陳述，即
    居於證人之地位，依第一百八十六條第一項規定命其具結，
    使證人知悉其有據實陳述之義務，以擔保其證言之真實性，
    該供述證據即具證據能力，而檢察官於偵查中既已踐行人證
    之法定訊問程序，揆諸前揭規定，證人吳家全、郭豐吉於偵
    查中向檢察官所為之陳述，即得作為證據。
貳、實體部分：
一、訊據被告甲○○矢口否認有何竊盜犯行，辯稱：伊沒有偷機
    車，伊當日要去喝酒，經過案發地點時，看到一名竊賊跑掉
    ，竊車工具丟在地上，證人郭豐吉、吳家全及另一名戴眼鏡
    的男子就跑來抓住伊云云。經查：
(一)被告於九十六年三月三日凌晨一時五十分許，在臺南市○○
    路○段一七三號前，持Ｔ字型扳手破壞機車龍頭發動被害人
    乙○○所有之重型機車引擎後，復持上開Ｔ字型扳手敲打機
    車後輪之大鎖時，經證人郭豐吉、吳家全當場發現，被告旋
    將Ｔ字型扳手丟棄，而往臺南市○○路與民族路口逃逸之事
    實，業據證人郭豐吉於偵查及證人吳家全於偵查及原審審理
    程序中證述綦詳，此外，並有贓物認領保管單一紙及機車照
    片四張在卷足憑；又被告自承在案發之前並不認識證人郭豐
    吉及吳家全（見原審卷第一七二頁），堪信證人郭豐吉及吳
    家全並無故意誣陷被告之動機存在，渠等之前開證詞，自堪
    採信。
(二)被告雖供稱案發當時除證人郭豐吉及吳家全外，尚有另一名
    戴眼鏡的男子抓住伊等語（見原審卷第一六四頁），核與證
    人吳家全於原審審理時證稱當天除了伊及郭豐吉外，確實還
    有另一名同事協助抓被告，但是該位同事已經離職，伊都叫
    他「阿翰」等情相符（見原審卷第一六四、一六五及一六九
    頁）。而觀之證人郭豐吉及吳家全於偵查中之陳述，其二人
    確實均未提及尚有另一名男子共同協力逮捕被告等情，惟參
    以證人吳家全及該名綽號「阿翰」之同事，既係在被害人乙
    ○○機車停放地點對面之ＫＴＶ上班，則證人吳家全證稱：
    因為當時伊與「阿翰」都還在上班，且二人又是一起抓到被
    告，所以才會推派一個人去警察局製作筆錄等情，即非不合
    常理，應值採信。況查，證人郭豐吉與吳家全二人於偵查或
    原審審理時，就有關如何發現被告著手竊取被害人之機車，
    及被告之竊行遭渠等發現後，如何逃離現場等經過情節所為
    陳述，均係就渠等之親身知覺、體驗事實所為之陳述，是自
    難僅因證人吳家全及郭豐吉在偵查中均未提及尚有另一名男
    子與渠等共同合力逮捕被告，而影響證人吳家全及郭豐吉前
    揭證詞之可信度。
(三)被告復辯稱：伊並未偷車，伊有看到實際偷車之竊賊跑掉云
    云。然查，被害人乙○○之機車停放地點只有被告一人，且
    證人吳家全從馬路對面要過去被害人乙○○之機車停放處時
    ，就有看到被告在敲打機車的大鎖，俟走到被害人乙○○之
    機車停放處後，被告就停止敲打，證人吳家全即詢問被告該
    部機車是否為其所有等語後，被告沒有回答就跑走，證人吳
    家全的同事就在後面追等情，業經證人吳家全到庭證述明確
    （見原審卷第一六六頁），則由證人吳家全上開證詞可知，
    案發地點只有被告一人，且證人吳家全在案發地點之馬路對
    面發現被告有敲打機車大鎖之異常情形時，即自馬路對面走
    到案發地點，而在此期間，被告均未脫離證人吳家全之視線
    ，足認證人吳家全確無誤認被告之虞。
(四)再參以被告為警查獲後，確在被告身上起出Ｔ字型扳手二支
    等情，為被告所不爭執（見原審卷第二十五及一七○頁），
    益徵證人郭豐吉及吳家全上開指證非虛。且被告對於為何隨
    身攜帶上開Ｔ字型扳手乙節，於偵查中先是辯稱：那二支扳
    手是蹲在地上的那個人留在那裡的，伊撿起來要打服務生，
    被服務生搶起來云云（見偵查卷第七頁），嗣於原審審理時
    又改稱：伊也不知道那二支扳手為何會在伊身上云云（見原
    審卷第一七○頁），先後供述不一，且不合常理，自難認其
    辯解為可採。
(五)綜上，被告空言否認犯行，辯稱竊賊另有其人云云，顯係圖
    卸刑責之詞，不足採信。事證明確，被告犯行堪以認定，應
    依法論科。
二、按刑法第三百二十一條第一項第三款之攜帶兇器加重竊盜罪
    ，係以行為人攜帶兇器竊盜為其加重條件，此所謂兇器，其
    種類並無限制，凡客觀上足對人之生命、身體、安全構成威
    脅，具有危險性之兇器均屬之，且祇須行竊時攜帶此種具有
    危險性之兇器為已足，並不以攜帶之初有行兇之意圖為必要
    （最高法院著有七十九年度臺上字第五二五三號判例意旨可
    資參照）。查扣案之Ｔ字型扳手三支，均係金屬材質所製作
    且質地堅硬，復可供人單手緊握持以對外攻擊，佐之被告亦
    係欲持該Ｔ字型扳手敲擊、破壞被害人蕭伯芳所有之機車大
    鎖，顯見如用以施暴、脅迫、抵抗，依一般社會觀念，足以
    對人之身體、生命構成威脅，具有危險性，當屬兇器之一種
    。是核被告所為，係犯刑法第三百二十一條第二項、第一項
    第三款之攜帶兇器竊盜未遂罪。被告已著手於本件加重竊盜
    犯罪行為之實行而不遂，為未遂犯，應依刑法第二十五條第
    二項之規定，按既遂犯之刑度減輕之。按中華民國九十六年
    罪犯減刑條例業經立法院於九十六年六月十五日三讀通過，
    並定於九十六年七月十六日施行。而犯罪在中華民國九十六
    年四月二十四日以前者，除本條例另有規定外，依下列規定
    減刑：一、死刑減為無期徒刑。二、無期徒刑減為有期徒刑
    二十年。三、有期徒刑、拘役或罰金，減其刑或金額二分之
    一。中華民國九十六年罪犯減刑條例第二條第一項定有明文
    。經查，被告甲○○於九十六年三月三日犯本件刑法第三百
    二十一條第二項、第一項、第三款之攜帶兇器竊盜未遂罪，
    其犯罪時間，在中華民國九十六年四月二十四日以前，所犯
    上開之罪，復無不得減刑之例外情形，自合於上開條例第二
    條第一項第三款之規定，應予減刑。
三、原審以被告之犯行，事證明確，予以論罪科刑，固非無見。
    惟查: 原判決宣示後，中華民國九十六年罪犯減刑條例業經
    立法院於九十六年六月十五日三讀通過，並自九十六年七月
    十六日施行，原審未及引用該條例之規定，就被告之宣告刑
    予以減刑，自有未恰。雖被告上訴意旨，否認犯罪，固不足
    取，惟原判決既上開可議之處，自應由本院予以撤銷改判。
    爰審酌被告正值青壯，且尚在假釋期間，不思循正途賺取所
    需，竟為貪圖私慾，而攜帶兇器竊取他人財物，危害他人之
    財產安全及社會秩序之程度非輕，且犯後猶飾詞卸責，態度
    非佳等一切情狀，量處有期徒刑捌月，且按上開減刑條例之
    規定，減為有期徒刑肆月。並諭知易科罰金之折算標準。至
    扣案之Ｔ字型扳手三支，雖係被告持以犯本件竊盜案件所用
    之物，惟被告否認係其所有，且亦無證據足資證明上開物品
    確係被告所有之物，爰不予宣告沒收，附此敘明。
四、被告經合法傳喚，無正當理由不到庭，不待其陳述逕行判決
    。
據上論結，應依刑事訴訟法第三百六十九條第一項前段、第三百
六十四條、第二百九十九條第一項前段、第三百七十一條，刑法
第三百二十一條第二項、第一項第三款、第二十五條第二項、第
四十一條第一項前段，中華民國九十六年罪犯減刑條例第二條第
一項第三款、第七條、第九條，判決如主文。
本案經檢察官劉得鉦到庭執行職務。
中　　華　　民　　國　　96　　年　　9　　月　　18　　日
                  刑事第六庭  審判長法　官  蔡崇義
                                    法　官  董武全
                                    法　官  曾文欣
以上正本證明與原本無異。
不得上訴。
　　　　　　　　　　　　　　　　　　書記官  李育儒
中　　華　　民　　國　　96　　年　　9 　　月　　19　　日
附錄本案論罪科刑法條：
中華民國刑法第321條（加重竊盜罪）
犯竊盜罪而有左列情形之一者，處6月以上、5年以下有期徒刑：
一  於夜間侵入住宅或有人居住之建築物、船艦或隱匿其內而犯
    之者。
二  毀越門扇、牆垣或其他安全設備而犯之者。
三  攜帶兇器而犯之者。
四  結夥三人以上而犯之者。
五  乘火災、水災或其他災害之際而犯之者。
六  在車站或埠頭而犯之者。
前項之未遂犯罰之。
